行　政　法　院　判　決　　　　　　　　　　　　　八十七年度判字第二一三五號
　　再 審原 告　偉萌有限公司
　　代　表　人　甲○○
　　再 審被 告　財政部基隆關稅局
右當事人間因虛報進口貨物事件，再審原告對本院中華民國八十六年六月十一日八十
六年度判字第一四一一號判決，提起再審之訴，本院判決如左︰
　　主  文
再審之訴駁回。
　　事  實
緣再審原告於民國（以下同）八十二年四月十日委由中誠報關有限公司向再審被告申
報自德國進口1993 MERCEDES BENZ 220E SEDAN 1 UNIT（報單第ＡＮ＼八二＼一八九
四＼○○九九號），原申報完稅價格新台幣（下同）五八四、七○三元。再審被告嗣
據法務部調查局航業海員調查處（下稱海調處）航肅字第三三八號函謂：再審原告
涉嫌提供價格不實發票，逃漏進口稅捐，請依章核估裁罰。經送財政部關稅總局驗估
處（下稱關總驗估處）查證結果，再審原告於海調處調查筆錄中已自承報關時所檢附
之發票金額並非本案貨物實際交易金額，而所查獲銀行開立信用狀及結匯之金額即為
實際交易價格。再審被告乃據以重新核定完稅價格為八九八、○九一元，且因再審原
告顯有繳驗不實發票，虛報進口貨物價值，偷漏關稅之違法行為，遂依海關緝私條例
第三十七條第一項規定，處以所漏進口稅額二倍罰鍰計一八八、○三四元，並依同條
例第四十四條規定追徵所漏稅費計二三三、一六九元（進口關稅八二、三一一元、商
港建設費一、三七二元、貨物稅一二五、三一八元、營業稅二四、一六八元），另依
貨物稅條例第三十二條第十款之規定，科處漏稅額五倍之罰鍰計七一五、七○○元（
計至百元），又依行為時營業稅法第五十一條第七款之規定，科處漏稅額十倍之罰鍰
計二七六、○○○元。再審原告不服，聲明異議，惟因無扣押物可資抵付罰鍰及追徵
稅款，再審被告乃於八十三年二月二十二日以保字第三四一七號函通知再審原告限
於文到之次日起十四日內繳納罰鍰及所漏稅款金額二分之一保證金七○六、四五二元
或提供同額擔保，逾期仍未據辦理，再審被告遂為異議不予受理通知。再審原告不服
，提起訴願、再訴願，亦均遭程序駁回。嗣提起行政訴訟，為本院八十三年度裁字第
一二二九號裁定駁回，原告聲請再審，獲本院八十四年度裁字第四三六號裁定將前開
裁定廢棄及八十四年度判字第七九七號判決略以「依貨物稅條例或稅捐稽徵法之規定
，對於納稅義務人不服課徵貨物稅之處分，並無需提供擔保或繳納保證金，．．．營
業稅亦然」為由，將再訴願決定、訴願決定及原處分均撤銷，由再審被告另為適法之
處分。再審被告重核結果，於八十四年六月十七日以關緝保字第三四一七審（更）
號函通知再審原告限於文到之次日起十四日內繳納所漏進口稅罰鍰金額二分之一保證
金一三五、一七三元或提供同額擔保，而未及於處分逃漏貨物稅、營業稅部分，再審
原告不服，再聲明異議，再審被告就有關逃漏進口稅部分認未依限繳納保證金或提供
擔保，不予受理，就補徵營業稅、貨物稅及科處罰鍰部分，經予實體審理後，認無理
由，而維持原處分，再審原告提起訴願，經訴願決定從程序上駁回，嗣經再訴願決定
撤銷該決定，訴願決定機關遂就進口稅部分，仍為程序上駁回，餘部分為實體上審理
認無理由，駁回訴願，再審原告提起再訴願，再訴願決定就再審被告依營業稅法科處
罰鍰部分撤銷原決定及原處分（該部分不在本件審理範圍），其餘再訴願駁回，再審
原告就駁回部分提起行政訴訟，經本院就補徵營業稅、貨物稅及依貨物稅條例科處罰
鍰部分以八十六年度判字第一四一一號判決（以下簡稱原判決）駁回其訴；就追徵關
稅及違反海關緝私條例科處罰鍰部分以八十六年度裁字第八九七號裁定駁回其訴；再
審原告以原判決適用法規顯有錯誤及當事人發見未經斟酌之重要證物為由，依行政訴
訟法第二十八條第一款、第十款規定提起本件再審之訴，茲摘兩造訴辯意旨如次：
再審原告起訴意旨略謂︰一、按依關稅法第十二條第一項規定：「從價課徵關稅之進
口貨物，其完稅價格，以該進口貨物之交易價格作為計算根據。但於實施交易價格課
稅之過渡期間，為簡化關稅課徵，海關得對部分貨物編製進口貨物完稅價格表，報經
財政部核准，以表列價格為課稅根據」，依本條項之規定，從價課徵關稅之進口貨物
，其完稅價格應以實際交易價格作為完稅價格之計算依據，但海關仍得對於部分貨物
編製進口貨物完稅價格表，作為課稅依據，而排除以實際交易價格作為課稅依據之規
定。準據此但書規定，海關對於進口之汽車乃依據藍皮書第三版之價格，作為完稅價
格計算之依據，是就汽車進口所申報之完稅價格而言，不論進口商報多報少，海關有
審核之權責，不受進口商申報價格之限制。二、準據以上說明，就現行制度上言之，
海關對於申請報關進口貨物所應課之關稅、貨物梲等乃採實質審查主義，所謂實質審
查主義意指海關對於汽車進口商申報之價格，有查核之權責，不受進口商申報價格之
拘束，而非進口商一經申報其交易價格，即以其申報之價格作為核定進口稅之依據。
就結果而言，進口商所據以完稅之交易價格乃海關依職權核定之價格，而非其原先自
己申報之交易價格，且海關對於進口汽車之估價有其一定之標準，並不因進口商申報
高低而影響其核價，即使進口商依據實際交易價格報關，海關仍另行核價，其核價之
權責完全在海關，不因申報價格多寡而有異，是以原判決所云「關總驗估處查驗估之
價格係依一般程序查得之市價，非必為各個案之真實交易價格，自不得以驗估處原驗
估價格否認依其他查獲資料查得之實際價格。再查本件係先經再審被告按同類貨物完
稅價格（即按原申報價格核估）辦理抵繳退押，嗣經再審被告依據關稅法第十二條規
定，查得真正交易價格，乃改為依之核課命再審原告補徵營業稅、貨物稅，且因再審
原告有進口應稅貨物，未依規定申報之違章行為，而依補徵貨物稅額處分處以五倍之
罰鍰，於法洵無不合」云云，顯見原判決對於海關核價制度仍有未明之處，以致有此
誤解，而使其認定事實錯誤，致適用法令錯誤，是以原判決自有「適用法規顯有錯誤
」之違法。三、本案已違反一事不再理之原則－本案於報關後，再審被告機關先准予
押款放行，於放行之後，再審被告機關審查結果認為再審原告所申報之價格太低，以
行政命令諭令再審原告依其核定之價格辦理抵繳退稅，否則逕予強制執行。此行政命
令即是對於再審原告申報交易價格之行政處分，既然當時再審被告機關以再審原告申
報之交易價格偏低，而課以補稅之處分，自不得就同一事件重複加以課罰之理，是以
本件行政處分顯然違反一事不再理之原則。若此種處分尚得予維持，不訾否認行政法
上一事不再理之原則，則行政機關儘可重複處分，試問人民之權益如何保障﹖原判決
未注意及此，駁回原告之訴，自有適用法規顯有錯誤之違法。四、又依行政訴訟法第
三十三條規定；「本法未規定者，準用民事訴訟法」，依民事訴訟法第三百四十二條
第一項規定：「聲明書證係使用他造所執之文書者，應聲請法院命他造提出」。在本
案中，再審原告曾經再審被告諭令補稅，否則予以強制執行，此命令（行政處分）及
再審原告依其處分補稅之證據均存在於再審被告檔案中，請鈞院命其提出，以證明本
案是否已違反一事不再理之原則，似此重要證據漏未斟酌，核原判決實具有行政訴訟
法第二十八條第十款之違法，是特狀請鈞院鑒核，將原判決撤銷等語。
再審被告答辯意旨略謂︰一、再審原告提起再審訴訟理由一稱：「按依關稅法第十二
條第一項規定：『從價課徵關稅之進口貨物，其完稅價格，以該進口貨物之交易價格
作為計算根據。但於實施交易價格課稅之過渡期間，為簡化關稅課稅，海關得對部分
貨物編製進口貨物完稅價格表，報經財政部核准，以表列價格為課稅根據』，依本條
項之規定，從價課徵關稅之進口貨物，其完稅價格應以實際交易價格作為完稅價格之
計算依據，但海關仍得對於部分貨物編製進口貨物完稅價格表，作為課稅依據，而排
除以實際交易價格作為課稅依據之規定，據此但書規定，海關對於進口之汽車乃依據
藍皮書第三版之價格，作為完稅價格計算之依據，是就汽車進口所申報之完稅價格而
言，不論進口商報多報少，海關有審核之權責，不受進口商申報價格之限制。．．．
即使進口商依據實際交易價格報關，海關仍另行核價，其核價之權責完全在海關，不
因申報價格多寡而有異，而原判決對此未置一詞．．．顯見原判決對於海關核價制度
仍有未明之處，以致有此誤解，而使其認定事實錯誤，致適用法令錯誤，是以原判決
自有『適用法規顯有錯誤』之違法」乙節。查按「從價課徵關稅之進口貨物，其完稅
價格以該進口貨物之交易價格作為計算根據」，為關稅法第十二條第一項前段所明定
。除不合於上述規定者，方有關稅法第十二條之二按同類貨物之完稅價格核定之適用
。本案再審原告報運轎車進口，提供不確實之價格資料，且海關未發現本案不法情事
前，依關稅法第十二條之二規定核定之價格低於實際交易價格該為再審原告所明知，
其既以繳驗不實發票之不正當方法提供不實之價格資料，致使海關無法為正確之核價
，又海關既查得真正交易價格，並發現本案涉有不法情事，依法科罰並追徵所漏稅款
，非但與職權審查主義、實質審查主義之精神並無違背，且正相吻合。復查本案雖先
經再審被告機關按同類貨物查得完稅價格（即按原申報價格核估）辦理抵繳退押在
，惟嗣經再審被告機關依據關稅法第十二條規定，查得真正交易價格，即應按查得之
交易價格作為完稅價格之課稅依據。本案既經查得有虛報貨物價值，繳驗不實發票之
情事，致有違反海關緝私條例第三十七條第一項之行為，依同條例第四十四條之規定
，有違反該條例情事者，除依該條例有關規定處罰外，仍應追徵所漏之稅款，但自其
情事發生已滿五年者，不得再為追徵或處罰。本案尚在法定追徵或處罰時效期間之內
，再審被告機關據以論處，並無不合，是以再審原告訴稱上述理由，顯係不諳法條規
定所致。本案貴院所為之判決，應屬適法，再審原告所提上開理由核無可採。二、再
審原告提起再審訴訟理由二稱：「本案已違反一事不再理之原則－本案於報關後，再
審被告機關先准予押款放行，於放行之後，再審被告機關審查結果認為再審原告所申
報之價格太低，以行政命令諭令再審原告依其核定之價格辦理抵繳退稅，否則逕予強
制執行。此行政命令即是對於再審原告申報交易價格之行政處分，既然當時再審被告
機關以再審原告申報之交易價格偏低，而課以補稅之處分，自不得就同一事件重複加
以課罰之理，是以本件行政處分顯然違反一事不再理之原則。若此種處分尚得予維持
，不訾否認行政法上一事不再理之原則，．．．又依行政訴訟法第三十三條規定：「
本法未規定者，準用民事訴訟法」依民事訴訟法第三百四十二條第一項規定：「聲明
書證係使用他造所執之文書者，應聲請法院命他造提出」，在本案中再審原告曾經再
審被告諭令補稅，否則予以強制執行，此命令（行政處分）及再審原告依其處分補稅
之證據均存在於再審被告檔案中，請鈞院命其提出，以證明本案是否已違法一事不再
理之原則，以此重要證據漏未斟酌，核原判決實具有行政訴訟法第二十八條第十款之
違法。」乙節。按「有違反本條例情事者，除依本條例有關規定處罰外，仍應追徵其
所漏或沖退。但自其情事發生已滿五年者，不得再為追徵或處罰。」乃海關緝私條例
第四十四條所明定。本案於核定完稅價格課徵關稅時，再審原告尚未涉及海關緝私條
例論處。俟查得再審原告確有虛報進口貨物價值、繳驗不實發票，逃漏關稅、貨物稅
及營業稅後。始依海關緝私條例第三十七條第一項、貨物稅條例第三十二條第十款及
營業稅法第五十一條第十款規定裁罰及依據海關緝私條例第四十四條規定追徵所漏稅
捐，此乃法有明文，再審原告訴稱違法乙節應無足採。三、綜上所述，本案再審原告
之訴，難謂有理由，敬請判決駁回等語。
　　理  由
按行政訴訟當事人對本院之判決提起再審之訴，必須具有行政訴訟法第二十八條所列
各款情形之一者，始得為之，而該條第一款所謂適用法規顯有錯誤者，係指原判決所
適用之法規與該案應適用之現行法規相違背或與解釋判例有所牴觸者而言，至於法律
上見解之歧異，再審原告對之縱有爭執，要難謂為適用法規錯誤，而據為再審之理由
，本院六十二年判字第六一○號著有判例。又該條第十款所謂發見未經斟酌之重要證
物者，係指該證物在前訴訟程序中即已存在而當事人不知其存在，現始發現者而言，
並以如經斟酌可受較有利益之裁判者為限，亦經本院六十九年判字第七三六號著有判
例。本件再審原告主張原判決適用法規顯有錯誤，無非以：按依關稅法第十二條第一
項規定：『從價課徵關稅之進口貨物，其完稅價格，以該進口貨物之交易價格作為計
算根據。但於實施交易價格課稅之過渡期間，為簡化關稅課徵，海關得對部分貨物編
製進口貨物完稅價格表，報經財政部核准，以表列價格為課稅根據』，依本條項之規
定，從價課徵關稅之進口貨物，其完稅價格應以實際交易價格作為完稅價格之計算依
據，但海關仍得對於部分貨物編製進口貨物完稅價格表，作為課稅依據，而排除以實
際交易價格作為課稅依據之規定，據此但書規定，海關對於進口之汽車乃依據藍皮書
第三版之價格，作為完稅價格計算之依據，是就汽車進口所申報之完稅價格而言，不
論進口商報多報少，海關有審核之權責，不受進口商申報價格之限制。．．．即使進
口商依據實際交易價格報關，海關仍另行核價，其核價之權責完全在海關，不因申報
價格多寡而有異，而原判決對此未置一詞．．．顯見原判決對於海關核價制度仍有未
明之處，以致有此誤解，而使其認定事實錯誤，致適用法令錯誤，是以原判決自有『
適用法規顯有錯誤』之違法」云云。本件再審原告於八十一年十二月二十四日申報自
德國進口賓士汽車乙輛，原申報完稅價格為五八四、七○三元，嗣海調處查獲再審原
告涉嫌，提供不實發票逃漏進口稅捐，乃函知再審被告，請依章核估裁罰，再審被告
查證結果來貨完稅價格應為八九八、○九一元，乃補徵再審原告貨物稅一二五、三一
八元，營業稅二四、一六八元，並按補徵貨物稅額科處五倍罰鍰計七一五、七○○元
。然查按「從價課徵關稅之進口貨物，其完稅價格以該進口貨物之交易價格作為計算
根據」，為關稅法第十二條第一項前段所明定，除不合於上述規定者，方有關稅法第
十二條之二按同類貨物之完稅價格核定之適用。本案再審原告報運轎車進口，提供不
確實之價格資料，且海關未發現本案不法情事前，依關稅法第十二條之二規定核定之
價格低於實際交易價格該為再審原告所明知，其既以繳驗不實發票之不正當方法提供
不實之價格資料，致使海關無法為正確之核價，又海關既查得真正交易價格，並發現
本案涉有不法情事，依法科罰並追徵所漏稅款，與職權審查主義、實質審查主義之精
神並無違背。復查本案雖先經再審被告機關按同類貨物查得完稅價格（即按原申報價
格核估）辦理抵繳退押在，惟嗣經再審被告機關依據關稅法第十二條規定，查得真
正交易價格，即應按查得之交易價格作為完稅價格之課稅依據。本案既經查得有虛報
貨物價值，繳驗不實發票之情事，致有違反海關緝私條例第三十七條第一項之行為，
依同條例第四十四條之規定，有違反該條例情事者，除依該條例有關規定處罰外，仍
應追徵所漏之稅款。一再訴願決定遞予維持尚無違誤，原判決為駁回再審原告前程序
之訴之判決，殊無適用法規與應用法規相違背或與解釋判例相牴觸之情形，縱令原判
決之論斷，與原告之認知，有所差距，亦屬法律見解歧異之問題，難謂係適用法規錯
誤，再審原告所主張原判決適用法規顯有錯誤之詞，尚無足採。再審原告起訴又稱：
「本案已違反一事不再理之原則－本案於報關後，再審被告機關先准予押款放行，於
放行之後，再審被告機關審查結果認為再審原告所申報之價格太低，以行政命令諭令
再審原告依其核定之價格辦理抵繳退稅，否則逕予強制執行。此行政命令即是對於再
審原告申報交易價格之行政處分，既然當時再審被告機關以再審原告申報之交易價格
偏低，而課以補稅之處分，自不得就同一事件重複加以課罰之理，是以本件行政處分
顯然違反一事不再理之原則。若此種處分尚得予維持，不訾否認行政法上一事不再理
之原則，．．．又依行政訴訟法第三十三條規定：「本法未規定者，準用民事訴訟法
」依民事訴訟法第三百四十二條第一項規定：「聲明書證係使用他造所執之文書者，
應聲請法院命他造提出」，在本案中再審原告曾經再審被告諭令補稅，否則予以強制
執行，此命令（行政處分）及再審原告依其處分補稅之證據均存在於再審被告檔案中
，請鈞院命其提出，以證明本案是否己違法一事不再理之原則，以此重要證據漏未斟
酌，核原判決實具有行政訴訟法第二十八條第十款之違法云云。然查所謂發見未經斟
酌之重要證物者，係指該證物在前訴訟程序中即已存在而當事人不知其存在，現始發
現者而言，並以如經斟酌可受較有利益之裁判者為限。本件再審原告申報進口汽車，
再審被告先准予押款放行，八十二年九月十七日通知再審原告繳納進口貨物各項稅款
，本案於核定完稅價格課徵關稅時，再審原告尚未涉及海關緝私條例論處，俟查得再
審原告確有虛報進口貨物價值、繳驗不實發票，逃漏關稅、貨物稅及營業稅後。始依
海關緝私條例第三十七條第一項、貨物稅條例第三十二條第十款及營業稅法第五十一
條第七款規定裁罰及依據海關緝私條例第四十四條規定追徵所漏稅捐，於法尚無不合
，再審原告所稱同一事件重複加以課罰，違反一事不再理原則之詞，尚不足採信。況
且前開補稅證據在前訴訟程序中即已存在，而為再審原告所知，並非在前訴訟程序終
結後始發見，縱令加以斟酌亦無法受較有利益之判決，故綜上所述，本件再審起訴意
旨經核顯無再審理由，應予駁回。
據上論結，本件再審之訴為無理由，爰依行政訴訟法第三十三條、民事訴訟法第五百
零二條第二項判決如主文。
中    華    民    國     八十七      年      十      月     二十九      日
                    行 政 法 院 第 二 庭
                                審 判 長 評  事      陳  石  獅
                                         評  事      徐  樹  海
                                         評  事      彭  鳳  至
                                         評  事      黃  合  文
                                         評  事      林  茂  權
右  正  本  證  明  與  原  本  無  異
                                         法院書記官  蘇  金  全
中    華    民    國     八十七      年      十      月      三十       日
